---
title: "MÉTODOS DE QUADRATURA (M05)"
author: "André Lessa Silva"

output: 
  rmdformats::robobook:
  html_document:
    highlight: tango
    toc: true
    number_sections: true
    toc_float:
      collapsed: true
      smooth_scroll: true

---

De acordo com a introdução feita pelo Professor Gustavo Rocha, o termo quadratura se refere a encontrar quadrados cuja a área seja a mesma sob a curva de interesse.
  
No relatório apresento algumas versões de código no R para realizar o cálculo de integrais considerando a função densidade de probabilidade de uma distribuição *Exponencial(1)*.
  
* Informações úteis  
  + $f(x) = \begin{cases}
    \lambda e^{-\lambda x}, & \text{se } x \geq 0 \\
    0, & \text{se } x < 0
    \end{cases}$  
  + Pacotes utilizados para elaboração do relatório: ``knitr``, `kableExtra`
    
```{r Carregamento de pacotes, message=FALSE, warning=FALSE, echo=FALSE}
library(knitr)
library(kableExtra)
library(dplyr)
library(rstatix)
library(tibble)
```
  
    
# APROXIMAÇÃO RETANGULAR  
Baseado na equação abaixo, gerei três códigos no R para calcular a integral de uma distribuição *Exponencial(1)* com intervalo de integração indo de 1 até 3.  
  
  I<sub>R</sub> $= h \sum_{i=1}^{n} f\left(a + \frac{2i-1}{2}h\right)$, sendo $h = \frac{b-a}{n}$
  
O primeiro código é o mais básico, que fiz em aula e sem ter pensado em maneiras de diminuir erros como falta ou repetição de parênteses. Já o segundo código que fiz foi levando em consideração esses fatores. Por fim, o último é a forma geral, ou seja, a integral de uma exponencial com qualquer parâmetro para qualquer intervalo de integração.
    
## Código da aula
Antes de usar o código abaixo é necessário declarar algum valor para n. Lembrando que n é o valor da quantidade de subintervalos entre os limites de integração 1 e 3. Durante a aula fizemos cálculos para *n=10*, *n=100*, *n=1.000*, *n=10.000* e *n=100.000*.
```{r, eval=FALSE}
i=1:n
(2/n)*sum(exp(-(1+((2*i-1)/n))))
```
  
## Código pós-aula
A maneira de montar a segunda versão da aproximação retangular é útil por tornar mais fácil a leitura do código e também ajudar a reduzir os erros.Antes de usar o código abaixo é necessário declarar algum valor para *n*.
```{r, eval=FALSE}
i=1:n
interno=exp(-(1+(2*i-1)/n))
somatorio=sum(interno)
(2/n)*somatorio
```
  
## Forma geral
Com a forma geral fica mais fácil de calcular a integral para diferente valores de subintervalos, n, com qualquer valor de parâmetro. As versões acima consideram apenas uma *Exponencial(1)* mas com a função "ir" consigo calcular integrais com diferentes limites de integração e com diversos parâmetros.
    
Aqui é importante lembrar de gerar **f(x)**, abaixo defino ela como **g**. A função **g** é o núcleo de uma função de densidade cuja distribuição é uma *Exponencial(1)*.
```{r, eval=FALSE}
g = function(x,z) {
  return(exp(-x/z))
}

ir = function(a,b,n,f, ...) {
  h=(b-a)/n
  i=1:n
  interno = a+((2*i-1)/2)*h
  f_int = f(interno, ...)
  somatorio = sum(f_int)
  return(h*somatorio)
}
```
    
  
    
        
# REGRA TRAPEZOIDAL
A integração seguindo a regra trapezoidal segue o mesmo esquema da anterior, a diferença é a equação utilizada que é a descrita abaixo.

  I<sub>T</sub> $= h \left( \frac{f(a)}{2} + \sum_{i=1}^{n-1} f(a+i \cdot h) + \frac{f(b)}{2} \right)$, sendo $h = \frac{b-a}{n}$
  
## Código da aula
Antes de usar o código abaixo é necessário declarar algum valor para *n*.
```{r, eval=FALSE}
i=1:(n-1)
(2/n)*(exp(-1)/2 + sum(exp(-(1+(2*i)/n))) + exp(-3)/2) 
```
  
##  Código pós-aula
Antes de usar o código abaixo é necessário declarar algum valor para *n*.
```{r, eval=FALSE}
i=1:(n-1)
interno=exp(-(1+(2*i)/n))
somatorio=sum(interno)
(2/n)*(exp(-1)/2+somatorio+exp(-3)/2)
```
  
## Forma geral
```{r, eval=FALSE}
g <- function(x,z) {
  return(exp(-x/z))
}

it <- function(a,b,n,f, ...) {
  h=(b-a)/n
  fracao1=f(x=a,z=...)/2
  i=1:(n-1)
  somatorio=sum(f(a+i*h,z=...))
  fracao2=f(x=b,z=...)/2
  resultado=h*(fracao1+somatorio+fracao2)
  return(resultado)
}
```
  
  
  
  
# REGRA DE SIMPSON
A integração seguindo a regra de Simpson segue o mesmo esquema das anteriores, a diferença é a equação utilizada que é a descrita abaixo.

I<sub>S</sub> $= \frac{h}{3} \left( f(a) + 4 \sum_{i=1}^{\frac{n}{2}} f\left(a+(2i-1)h\right) + 2 \sum_{i=1}^{\left(\frac{n}{2}-1\right)} f\left(a+2ih\right) + f(b) \right)$
, sendo $h = \frac{b-a}{n}$

  
## Código da aula
Antes de usar o código abaixo é necessário declarar algum valor para *n*.
```{r, eval=FALSE}
i1=1:(n/2)
i2=1:((n/2)-1)
(2/(3*n))*(exp(-1) + 4*sum(exp(-(1+((2*i1-1)*(2/n)))))+2*sum(exp(-(1+(4*i2/n))))+exp(-3))
```
  
## Código pós-aula  
Antes de usar o código abaixo é necessário declarar algum valor para *n*.
```{r, eval=FALSE}
i1=1:(n/2)
interno1=exp(-(1+((2*i1-1)*(2/n))))
somatorio1=sum(interno1)
i2=1:((n/2)-1)
interno2=exp(-(1+(4*i2/n)))
somatorio2=sum(interno2)
(2/(3*n))*(exp(-1)+4*somatorio1+2*somatorio2+exp(-3))
```
  
## Forma geral
```{r, eval=FALSE}
g <- function(x,z) {
  return(exp(-x/z))
}

is <- function(a,b,n,f, ...) {
  h=(b-a)/n
  fracao=h/3
  
  i1=1:(n/2)
  interno1=a+(2*i1-1)*h
  f_interno1=f(x=interno1,z=...)
  somatorio1=sum(f_interno1)
  
  i2=1:((n/2)-1)
  interno2=a+(2*i2*h)
  f_interno2=f(x=interno2,z=...)
  somatorio2=sum(f_interno2)
  
  resultado=fracao*(f(x=a,z=...)+4*somatorio1+2*somatorio2+f(x=b,z=...))
  return(resultado)
}
```



# COMPARAÇÃO ENTRE MÉTODOS
```{r rodar funções antes, echo=FALSE}
g <- function(x,z) {
  return(exp(-x/z))
}

ir = function(a,b,n,f, ...) {
  h=(b-a)/n
  i=1:n
  interno = a+((2*i-1)/2)*h
  f_int = f(interno, ...)
  somatorio = sum(f_int)
  return(h*somatorio)
}


it <- function(a,b,n,f, ...) {
  h=(b-a)/n
  fracao1=f(x=a,z=...)/2
  i=1:(n-1)
  somatorio=sum(f(a+i*h,z=...))
  fracao2=f(x=b,z=...)/2
  resultado=h*(fracao1+somatorio+fracao2)
  return(resultado)
}


is <- function(a,b,n,f, ...) {
  h=(b-a)/n
  fracao=h/3
  
  i1=1:(n/2)
  interno1=a+(2*i1-1)*h
  f_interno1=f(x=interno1,z=...)
  somatorio1=sum(f_interno1)
  
  i2=1:((n/2)-1)
  interno2=a+(2*i2*h)
  f_interno2=f(x=interno2,z=...)
  somatorio2=sum(f_interno2)
  
  resultado=fracao*(f(x=a,z=...)+4*somatorio1+2*somatorio2+f(x=b,z=...))
  return(resultado)
}
```

```{r Gerar valores para preencher a tabela, echo=FALSE, results='hide', eval=TRUE}
n_vetor <- c()
for (i in 1:5) {
  n_vetor[i] <- 10^(i)
}
n_vetor

ir_vetor <- c()
for (i in 1:5) {
  ir_vetor[i] <- ir(a=1,b=3,n=10^(i),f=g,z=1)
}
ir_vetor

it_vetor <- c()
for (i in 1:5) {
  it_vetor[i] <- it(a=1,b=3,n=10^(i),f=g,z=1)
}
it_vetor

is_vetor <- c()
for (i in 1:5) {
  is_vetor[i] <- is(a=1,b=3,n=10^(i),f=g,z=1)
}
is_vetor

metodos_quad <- data.frame(n_vetor,
                           ir_vetor,
                           it_vetor,
                           is_vetor)
```

  
```{r Tabela resumo, echo=FALSE, warning=FALSE}
kable(metodos_quad,
      format = "html",
      row.names = TRUE,
      col.names = c("Subintervalos", "Aprox. Retangular", "Regra Trapezoidal", "Regra de Simpson"),
      align = "c",
      format.args = list(big.mark = ".",  scientific = FALSE),
      caption = NA) %>%
  kable_styling(bootstrap_options = c("striped", "hover"),
                full_width = T,
                font_size = 18) 

```

